【裁判字號】    97,交聲,288
【裁判日期】    970829
【裁判案由】    聲明異議
【裁判全文】
臺灣嘉義地方法院交通事件裁定         97年度交聲字第288號
原處分機關  交通部公路總局嘉義區監理所嘉義市監理站
異  議  人  甲○○
即受處分人
上列異議人即受處分人因違反道路交通管理處罰條例案件，對於
原處分機關即交通部公路總局嘉義區監理所中華民國97年7月18
日所為之處分（嘉監義裁字第裁76-KAD026770號裁決書）聲明異
議，本院裁定如下：
    主  文
原處分撤銷。
甲○○汽車駕駛人，行經有燈光號誌管制之交岔路口闖紅燈，處
罰鍰新臺幣壹仟捌佰元；並記違規點數參點。
    理  由
一、按汽車駕駛人，行經有燈光號誌管制之交岔路口闖紅燈者，
    處新臺幣1,800元以上5,400元以下罰鍰；並記違規點數3點
    ，道路交通管理處罰條例第53條第1項及第63條第1項第3款
    分別定有明文。
二、原處分意旨略以：異議人即受處分人（下稱異議人）甲○○
    於民國97年6月29日14時30分許，騎乘N8P-976號重型機車，
    行經斗南鎮○○路與中正路有燈光號誌管制之交岔路口時闖
    越紅燈。原舉發機關雲林縣警察局斗南分局員警因認異議人
    有闖越紅燈之違規事實，而填製雲警交字第KAD026770號舉
    發違反道路交通管理事件通知單舉發，嗣異議人於到案日期
    前向原處分機關即交通部公路總局嘉義區監理所嘉義市監理
    站（下稱原處分機關）申訴，經原處分機關調查結果仍認異
    議人有上開違規行為，乃依道路交通管理處罰條例第53條第
    1項之規定，於97年7月18日以嘉監義裁字第裁76-KAD026770
    號裁決書，據以裁處異議人罰鍰新臺幣1,800元。
三、聲明異議意旨：異議人則以轉過頭去看，剛好那個紅綠燈正
    由綠燈成變黃燈，我並以此質疑警察，為何說我連闖兩個紅
    燈，原處分認定有誤，爰請求撤銷原處分云云。
四、經查：
（一）本件異議人前揭違規事實，業經證人即舉發員警乙○○於
      本院調查時證述明確：當天在罰單所記載違規地點的前1
      個紅綠燈，也就是延平路與福德街的號誌路口，我跟小隊
      長開警車跟其他車子一起在等紅綠燈，看見異議人闖紅燈
      ，於是我們打開警示燈在後面追趕他，異議人到了延平路
      與中正路號誌燈時又闖紅燈，此時我們剛好趕上異議人並
      攔下異議人，接著就開單舉發。並有上開通知書、裁決書
      及雲林縣警察局斗南分局97年7月10日雲警南交裁字第097
      0008094號函影本各乙份附卷可稽。
（二）按執行交通勤務警員舉發違反道路交通管理處罰條例所列
      之違規事實，本質上為行政處分，係公務員基於職務上之
      權力，依法就特定之具體事件所為之具有公法上效果之單
      方面行政行為，基於公務員為公法上行為具有公信力之原
      則，該行政處分行為當可被推定為真正，此乃行政法上之
      基本原理原則，並本於此公信原則，使執行員警得當機處
      分，以達其維護交通秩序、安全之行政目的。再參諸證人
      乙○○係本件原處分機關所認定異議人有上開違規行為之
      證人，其到庭在本院法官面前具結以言詞供述本件訴訟上
      之待證事實（即異議人有上開違規事實），因其與異議人
      毫無怨懟，自無自陷於偽證罪之追訴而構詞誣賴異議人之
      理；且於本件卷存證據資料內並無任何積極證據足以證明
      員警上開供述係屬虛偽，亦未有足以令人顯信其證述為不
      可採之品性證據或前科證據存在，本院自不得僅以證人為
      本件開單告發異議人之員警而全盤抹煞其於訴訟上所具之
      證人資格，況異議人就上開證人陳證，無法舉出或提出任
      何對其有利之證據資料，以使本院對證人所述產生合理之
      懷疑，從而異議人所辯並非可採，本件異議人於97年6 月
      29日14時30分許，騎乘N8P-976號重型機車，行經斗南鎮
      ○○路與中正路有燈光號誌管制之交岔路口時闖越紅燈之
      違規事實堪以認定。
（三）復按交通勤務警察或依法令執行交通稽查任務人員，開單
      舉發違反道路交通管理處罰條例所列之違規事實，經公路
      主管機關或警察機關所為之裁決處罰，本質上為行政處分
      ，而行政程序法第111條第7款規定「其他具有重大明顯之
      瑕疵者」，構成行政處分無效之事由，係於同條前6款所
      定具體事由外，所為之概括規定，於解釋上除應參酌該條
      前6款所列重大事由外，尚以該瑕疵係屬特別明顯、重大
      為判斷標準。倘行政處分如有誤寫、誤算或其他類此之顯
      然錯誤，處分機關得隨時或依申請更正之，不影響該行政
      處分之效力，行政程序法第101條亦有規定。經詳核本件
      裁決書，其中僅有裁決書上「違規地點」一欄中記載為「
      斗南鎮○○路與中」，其餘之舉發單及裁決書之駕駛人（
      行為人）姓名、性別、地址、出生年月日、駕照或身分證
      統一編號、車牌號碼、車輛種類、車主姓名、車主地址、
      違規時間、違規地點、違規事實、舉發違反法條等欄項記
      載均屬正確，是本件唯一裁決書之「違規地點」欄項之錯
      誤，顯係誤寫、誤繕，不影響本件受處分人、受處分事實
      之特定性，為事後可得更正事項，並非重大瑕疵，自就舉
      發單、裁決書行政處分具正確性，不影響裁決之效力，附
      此敘明。
五、基上，異議人於上述時、地，騎乘重型機車行經有燈光號誌
    管制之交岔路口闖紅燈，應可認定。惟按汽車駕駛人有闖紅
    燈之違規行為者，除依原條款處罰鍰外，並記違規點數3點
    ，道路交通管理處罰條例第63條第1項第3款定有明文；原處
    分機關以異議人有「駕車行經有燈光號誌管制之交岔路口闖
    紅燈」之違規行為，依道路交通管理處罰第53條第1項規定
    裁處異議人罰鍰1,800元，固屬適法，惟原處分漏未依同條
    例第63條第1項第3款規定裁處異議人並記違規點數3點乙節
    ，即有疏漏。是本件異議人異議意旨雖無理由，然原處分既
    有如上所述之違誤，其處分即有未洽，應由本院將原處分撤
    銷，爰依道路交通管理處罰條例第87條第2項、道路交通案
    件處理辦法第20條本文，裁定如主文。
中    華    民    國    97    年     8    月    29    日
                       交通法庭  法  官  劉瓊雯
上列正本證明與原本無異。
如不服本裁定，應於裁定送達後5日內向本院提出抗告狀（應附
繕本）。
中    華    民    國    97    年     8    月    29    日
                                 書記官  劉美娟


司法院資訊處製作；財團法人民間司法改革基金會備份。
